【裁判字號】    97,審易,677
【裁判日期】    980320
【裁判案由】    詐欺
【裁判全文】
臺灣士林地方法院刑事判決             97年度審易字第677號
公  訴  人  臺灣士林地方法院檢察署檢察官
被      告  甲○○
選任辯護人  張振興律師
上列被告因詐欺案件，經檢察官提起公訴（九十七年度偵字第一
四二七四號），被告為有罪之陳述，本院合議庭裁定改行簡式審
判程序，並判決如下：
    主  文
甲○○幫助犯詐欺取財罪，累犯，處有期徒刑肆月，如易科罰金
以新臺幣壹仟元折算壹日。
    事  實
一、甲○○前因竊盜案件，經臺灣板橋地方法院以九十五年度易
    字第二００一號判決處有期徒刑十月，經減刑為有期徒刑五
    月，於民國九十六年七月二日確定，並於九十六年八月二十
    七日易科罰金執行完畢。詎仍不知悔改，雖可預見將金融機
    構帳戶提供他人使用而成為人頭帳戶，依一般社會生活之通
    常經驗，將成為犯罪集團收取他人受騙款項之用，而幫助犯
    罪集團從事詐欺犯罪，竟仍不違背其本意而基於幫助詐欺之
    犯意，於九十七年八月三日前之某日，在臺北市北投區關渡
    捷運站附近，將其所申辦臺灣中小企業銀行士林分行（下稱
    中小企銀）帳號00000000000號帳戶之存摺、金融卡及密碼
    ，交付予姓名年籍不詳之成年人。嗣該人得手後，旋供自己
    或他人所屬之犯罪集團使用，並意圖為自己不法之所有，(一)
    於九十七年八月三日十七時三十分許，撥打電話向乙○○謊
    稱其先前之電視購物付款手續發生錯誤，需持提款卡前往提
    款機重新操作，以免重複扣款，使乙○○誤信為真，陷於錯
    誤後，遂於九十七年八月三日晚間九時十二分許，至高雄市
    彰化商業銀行建國分行，依對方指示操作提款機後，轉帳新
    臺幣（下同）一元及二萬九千六百五十六元至甲○○上開帳
    戶，未幾旋遭提領一空。嗣因乙○○發現遭騙報警處理，經
    警調閱甲○○前開帳戶之開戶及交易明細資料後，始循線查
    獲；(二)於九十七年八月三日二十一時三十分許，以撥打電話
    之方式，向丙○○誆稱係電視購物台人員，因作業疏忽，導
    致持續十二次扣款，需至銀行列印出餘額，以便辦理停止扣
    款云云，丙○○認事態有異，遂於九十七年八月三日二十二
    時五十一分許，至臺北市內湖區○○○路○段八十三號內湖
    郵局匯款一元至甲○○上揭帳戶中，即向警方報案，該詐騙
    集團使未能得手。
二、案經臺北市政府警察局士林分局報請臺灣士林地方法院檢察
    署檢察官偵查起訴。
    理  由
一、前揭犯罪事實，業據被告甲○○於本院準備程序及審理時供
    認不諱，核與告訴人乙○○於警詢時指訴及被害人丙○○於
    警詢時指述情節相符，復有彰化銀行自動櫃員機交易明細單
    影本二紙、丙○○之匯款交易明細影本一紙、臺灣中小企業
    銀行士林分行九十七年九月二日九七士林字第０００一０三
    號函附客戶基本資料查詢一紙及被告帳戶存款交易明細查詢
    單四紙在卷可資佐證，足徵被告自白與事實相符。本件事證
    明確，被告犯行堪以認定。
二、查金融存摺事關個人財產權益之保障，其專有性甚高，一般
    人均有妥為保管及防止他人任意使用之認識，且該等專有物
    品如落入不明人士手中，極易被利用為與財產有關之犯罪工
    具，此為吾人依一般生活認知所易於體察之常識。被告應可
    明確知悉存摺、提款卡及密碼等有關個人財產、身分之物品
    ，倘淪落於不明人士手中，極易被利用為與財產有關之犯罪
    工具，而在能預見提供自己存摺、提款卡及密碼予不認識之
    人，可能遭人將之作為從事詐欺取財等犯罪行為工具之下，
    卻又將上開帳戶之存摺、提款卡及密碼，交付予詐騙集團成
    員使用，顯然對於該帳戶將作為不法使用有所認知，雖卷內
    事證並無積極證據證明被告知悉該收受帳戶之詐欺集團成員
    及所屬詐欺集團將如何犯罪，而無法推定被告與該詐欺集團
    成員有共同實施詐欺犯行之犯意聯絡，惟被告既對金融帳戶
    交付他人使用，可能遭持以從事詐欺財產犯罪有所認知，其
    有幫助他人犯詐欺取財罪之不確定犯罪故意甚明。
三、按刑法上之幫助犯，係對於犯罪與正犯有共同之認識，而以
    幫助之意思，對於正犯資以助力，而未參與實施犯罪之行為
    者而言。被告基於幫助之犯意，將其所有存摺、提款卡及密
    碼等物交付予他人詐欺取財，為幫助犯。核被告所為犯罪事
    實一之(一)之行為，係犯刑法第三十條第一項、第三百三十九
    條第一項之幫助詐欺取財既遂罪；又其所為犯罪事實一之(二)
    之行為，係犯刑法第三十條第一項、第三百三十九條第三項
    、第一項之幫助詐欺取財未遂罪。被告係以一提供帳戶之幫
    助行為，同時幫助詐欺集團詐騙被害人乙○○及丙○○，係
    一行為而觸犯一幫助詐欺取財既遂罪及一幫助詐欺取財未遂
    罪，為想像競合犯，應從一幫助詐欺取財既遂罪處斷。被告
    幫助他人犯罪，應依刑法第三十條第二項之規定，按正犯之
    刑減輕其刑。另按檢察官就犯罪事實一部起訴者，其效力及
    於全部，刑事訴訟法第二百六十七條定有明文，而想像競合
    犯為裁判上一罪，同屬訴訟法上之同一案件，基於公訴不可
    分及審判不可分之原則，檢察官就具有想像競合犯關係之一
    部事實起訴者，倘認其起訴合法，受理法院對於未經起訴之
    他部分事實，自屬有權審判。本件檢察官僅起訴被告所為犯
    罪事實欄一之(一)部分之事實，惟被告所為犯罪事實欄一之(二)
    部分之事實，為本院職務上知悉之事實，且與本件起訴之事
    實具有裁判上一罪之關係，本院基於審判不可分之原則，予
    以合併審判，自屬正當合法。又被告有事實欄所述犯罪科刑
    執行情形，有臺灣高等法院被告前案紀錄表附卷可參，其於
    有期徒刑執行完畢後，五年內故意再犯有期徒刑以上之本罪
    ，應依刑法第四十七條第一項之規定論以累犯，並加重其刑
    。爰審酌被告犯罪動機及犯罪所生危害，與被告提供帳戶供
    他人詐財使用，使犯罪偵查困難，被害人追償無門，犯罪後
    供認犯行之態度並考量被告已賠償被害人乙○○（見卷附郵
    政國內匯款執據、掛號函件執據各一紙），及家庭經濟遭遇
    困難（見卷附臺北縣八里鄉訊塘村村長證明書一紙）等一切
    情狀，量處如主文所示之刑，並諭知易科罰金之折算標準。
四、被告所有之臺灣中小企業銀行士林分行帳戶（帳號：000000
    00000 號）之存摺、提款卡及密碼等物，雖均係其所有供犯
    罪所用之物，但未經扣案，且迄今仍未取回，因非屬義務沒
    收之物，故不予宣告沒收。
據上論斷，應依刑事訴訟法第二百九十九條第一項前段、第二百
七十三條之一第一項，刑法第三百三十九條第一項、第三項、第
三十條、第四十七條第一項、第五十五條、第四十一條第一項前
段，刑法施行法第一條之一，判決如主文。
本案經檢察官王巧玲到庭執行職務。
中    華    民    國    98    年    3     月    20    日
                  刑事第一庭法  官  周明鴻
以上正本證明與原本無異。
如不服本判決應於收受判決後10日內向本院提出上訴書狀，並應
敘述具體理由；其未敘述上訴理由者，應於上訴期間屆滿後20日
內向本院補提理由書（均須按他造當事人之人數附繕本）「切勿
逕送上級法院」。
                            書記官  丁梅芬
中    華    民    國    98    年    3     月    20    日
附錄論罪科刑法條：
刑法第三百三十九條第一項
意圖為自己或第三人不法之所有，以詐術使人將本人或第三人之
物交付者，處5 年以下有期徒刑、拘役或科或併科1 千元以下罰
金。


司法院資訊處製作；財團法人民間司法改革基金會備份。
